【裁判字號】    88,易,2818
【裁判日期】    890712
【裁判案由】    侵占等
【裁判全文】
臺灣臺南地方法院刑事判決                        八十八年度易字第二八一八號
    公  訴  人  臺灣台南地方法院檢察署檢察官
    被      告  乙○○
右列被告因業務侵占等案件，經檢察官提起公訴（八十八年度偵字第一○一一六號）
，本院判決如左：
    主  文
乙○○無罪。
    理  由
一、公訴意旨略以：如起訴書所載（如附件）。
二、按犯罪事實應依證據認定之，無證據不得推定其犯罪事實；又不能證明被告犯罪
    者，即應諭知無罪之判決，刑事訴訟法第一百五十四條、第三百零一條第一項分
    別定有明文。
三、本件公訴人認被告乙○○涉有業務侵占等罪嫌，無非以上揭事實，業據被告自白
    不諱，復有贓物認領保管單一紙在卷可稽等資為論據。
四、論詎被告堅決否認有右揭犯行，辯稱：伊曾經酒精中毒現象，受藥物影響甚大，
    案發當時伊處於發病期，常有片段失憶情形，因上開泵浦葉片損壞，才請南和公
    司派員拿回去修，因忘記此事，才報案失竊，伊並無侵占、未指定犯人誣告之犯
    意等語。
五、經查：
  （一）本案情由係因被告任職泰諭營造股份有限公司（下稱泰諭公司），擔任該公
        司在台南市安南區科技園區第一期污水養水站工程現場監工，該工程係泰諭
        公司向榮工處承包興建，依施工規範要求，須污水泵浦運抵施工現場，經榮
        工處會勘確認後，始可依工程進度，先行計價百分之六十，此情已據證人即
        榮工處施工站站長盧振男於警訊時證述明確在卷；此所以南和公司廠務經理
        吳文豐於警訊時亦陳稱：「我公司賣給泰諭公司四部污水泵浦，於八十八年
        七月二十三日十五時許運抵工地，因為其中有二部葉輪尚未組裝完成，我事
        先已將該情形告知工地監工俞志成、乙○○，並表示事後再載回安裝．．．
        」等語，綜據上情觀之，被告辯稱伊公司為向榮工處請領款項，先請南和公
        司將四部污水泵浦運至工地現場，俟榮工處人員會勘後，再載回組裝，惟因
        恐榮工處人員發現，故請南和公司於夜間工地現場人員較少時始載走等情，
        洵屬有據，應可憑信。又被告因長期有酒精濫用情形，已達重鬱症（即情感
        性精神病），時合併短暫之精神病症狀，應已達精神耗弱之程度，有奇美醫
        院臺南分院鑑定醫師林進嘉精神鑑定報告在卷足憑，故而被告辯稱伊在案發
        時因處於發病期，致有片斷失憶現象，因忘記已請南和公司派員運回污水泵
        浦，精神緊張才報案失竊等情，無全然無由，應可採信。
  （二）按刑法之侵占罪，以持有他人之物而實行不法領得之意思為構成要件，上開
        污水泵浦係於八十八年七月二十四日晚上八時許，由南河公司廠務經理吳文
        豐指派公司司機王春煌前往工地現場直接載往台南縣永康市○○路九四二巷
        二七一弄二三○之九號宏遠企業社安裝葉輪，至八十八年八月二日警方尋獲
        為止，上開污水泵浦均在上址宏遠企業社內，此情亦據證人吳文豐、王春煌
        、甲○○於警訊時證述明確在卷，則被告自始至終均未以管領之意思占有上
        開污水泵浦，上開污水泵浦亦均未在被告之實力支配範圍內，公訴意旨認被
        告有侵占犯嫌，自有未洽。
  （三）如前所述，被告有精神病之症狀，除有上開精神鑑定報告在卷可憑外，經本
        院函財團法人振興復健醫學中心查詢被告病症，亦據該中心函復：被告自八
        十五年六月一日起，常因飲酒過量，行為意識混亂，近二年內斷續有被害想
        法出現（感覺不安，懷疑有一群人要對付他），有憂鬱、焦慮的情緒等語，
        此有該中心八十八年十二月十七日（８８）振醫字第一四○四號函附卷可參
        ，參酌被告在本案中並未有任何不法利得，亦無何犯罪動機與犯罪目的，其
        無意圖為自己或第三人不法所有之侵占犯意，亦無未指定犯人誣告之犯意，
        應堪認定，被告稱因檢察官告以應認罪，才有自新機會等語，始自白犯罪，
        實際上伊並無犯罪之意思等情，洵堪採信。
  （四）綜據上情，被告所辯顯然信而有徵，應可憑信，本件依調查所得證據並不足
        以證明被告確有公訴意旨所指之犯行，此外復查無其他積極證據足資證明被
        告有右述犯行，揆諸首開說明，犯罪尚屬不能證明，應為無罪之諭知。
據上論斷，應依刑事訴訟法第三百零一條第一項，判決如主文。
本件經檢察官吳勇輝到庭執行職務。
中      華      民      國      八十九      年      七    月    十二    日
                              臺灣臺南地方法院刑事第三庭
                                  法  官    吳孟良
右正本證明與原本無異
如不服本判決應於送達後十日內向本院提出上訴狀
                                  書記官    陳金堂
中      華      民      國    八十九      年      七    月    十三    日


司法院資訊處製作；財團法人民間司法改革基金會備份。
